【裁判字號】    99,審訴,1689
【裁判日期】    990531
【裁判案由】    毒品危害防制條例
【裁判全文】
臺灣高雄地方法院刑事判決            99年度審訴字第1689號
公  訴  人  臺灣高雄地方法院檢察署檢察官
被      告  甲○○
上列被告因毒品危害防制條例案件，經檢察官提起公訴（99年度
毒偵字第2432號），本院依簡式審判程序判決如下：
    主  文
甲○○施用第一級毒品，累犯，處有期徒刑捌月，扣案第一級毒
品海洛因貳包（均含包裝袋，驗後淨重各為零點壹捌公克、貳點
零柒公克），均沒收銷燬之；扣案之注射針筒柒支，均沒收之。
    事  實
一、甲○○前因施用毒品案件，經本院以民國94年度毒聲字2798
    號裁定送觀察、勒戒後，認有繼續施用毒品之傾向，再經本
    院以95年度毒聲字第812 號裁定令入戒治處所施以強制戒治
    ，嗣經停止戒治程序，於96年3 月7 日執行完畢釋放。又因
    施用毒品案件，經本院以96年度訴字第4244號判決判處有期
    徒刑6 月確定，於97年9 月16日執行完畢出監。詎仍未戒絕
    ，於強制戒治執行完畢釋放後5 年內，復基於施用第一級毒
    品海洛因之犯意，於99年3 月24日中午12時許，在高雄縣仁
    武鄉○○路398 號女友郭雅如住處廁所內，以針筒注射之方
    式，施用第一級毒品海洛因1 次。嗣於同日16時45分許，在
    高雄縣鳥松鄉○○路178 之5 號（郭雅如另一住處）前，為
    警持搜索票搜索，當場扣得甲○○所有供施用、預備供施用
    上開毒品所用之注射針筒2 支、5 支。又於同日17時許，經
    警持搜索票至上開山腳路住處內，實施搜索，扣得第一級毒
    品海洛因2 包（均含包裝袋，驗後淨重各為0.18公克、2.07
    公克），且經採尿送驗，結果呈嗎啡陽性反應。
二、案經高雄市政府警察局新興分局報告臺灣高雄地方法院檢察
    署檢察官偵查起訴。
    理  由
一、本件被告甲○○所犯係死刑、無期徒刑、最輕本刑為3 年以
    上有期徒刑以外之罪，其於準備程序中，就被訴事實為有罪
    之陳述，經本院告知簡式審判程序之旨，並聽取檢察官及被
    告之意見後，合議庭裁定由受命法官獨任進行簡式審判程序
    ，合先敘明。
二、上開犯罪事實，業據被告於本院審理時坦白承認。而被告尿
    液經送高雄市立凱旋醫院鑑驗後，結果呈嗎啡陽性反應（係
    以GC／MS方式檢驗），有該醫院99年4 月15日濫用藥物尿液
    檢驗報告可參。爰審酌(一)氣相層析質譜儀（GC／MS）乃目前
    就藥物篩檢結果必須進一步確認時最常採用之確認方法，因
    此在良好的操作條件之下，以氣相層析質譜儀作藥物及其代
    謝物之定性及定量分析，幾乎不會有偽陽性反應產生，業經
    行政院國軍退除役官輔導委員會台北榮民總醫院於83年4 月
    7 日以（83）北總內字第03059 號函示明確。(二)又海洛因係
    嗎啡經化學合成之半人工合成品，毒性倍於嗎啡，其經吸食
    或施打入人體，經新陳代謝作用又分解成嗎啡，故海洛因在
    進入人體後，均以嗎啡型態排於尿液中，故於吸食或施打海
    洛因者尿液中，可檢出嗎啡陽性反應，業經憲兵司令部80年
    5 月7 日以（80）鑑驗字第1746號函示明確。從而，被告尿
    液經以氣相層析質譜儀鑑驗後，結果呈嗎啡陽性反應，已如
    前述，是依前開函示意旨，被告自白核與事實相符，其施用
    第一級毒品海洛因1 次之犯行，堪以認定。
三、論罪科刑部分：
  (一)按犯毒品危害防制條例第10條之罪，經觀察、勒戒後，認無
    繼續施用毒品之傾向，應即釋放，並為不起訴處分；認有繼
    續施用毒品之傾向者，應由檢察官聲請法院裁定令入戒治處
    所施以強制戒治，至無繼續戒治之必要，強制戒治期滿，應
    即釋放，由檢察官為不起訴處分。經觀察勒戒、強制戒治執
    行完畢釋放後，5 年內再犯第10條之罪，依93年1 月9 日修
    正施行之毒品危害防制條例第23條第2 項規定意旨，應由檢
    察官偵查起訴。又依修正後之規定，僅限於「初犯」及「5
    年後再犯」二種情形，始應先經觀察、勒戒或強制戒治程序
    。倘被告於5 年內已再犯，經依法追訴處罰，縱其第3 次（
    或第3 次以上）再度施用毒品之時間，在初犯經觀察、勒戒
    或強制戒治執行完畢釋放5 年以後，已不合於「5 年後再犯
    」之規定，且因已於「5 年內再犯」，顯見其再犯率甚高，
    原實施觀察、勒戒或強制戒治，已無法收其實效，即應依該
    條例第10條處罰（最高法院97年度第5 次刑事庭會議決議參
    照）。
  (二)查被告前因施用毒品案件，經本院以94年度毒聲字2798號裁
    定送觀察、勒戒後，認有繼續施用毒品之傾向，再經本院以
    95年度毒聲字第812 號裁定令入戒治處所施以強制戒治，嗣
    經停止戒治程序，於96年3 月7 日執行完畢釋放等情，有臺
    灣高雄地方法院檢察署刑案資料查註紀錄表、臺灣高等法院
    被告前案紀錄表及臺灣高雄地方法院被告院內索引卡紀錄表
    可證。因被告於強制戒治執行完畢釋放後，5 年內再犯毒品
    危害防制條例第10條之罪，是依前開說明，應依法論科。
  (三)另海洛因為毒品危害防制條例所稱之第一級毒品，此觀諸該
    條例第2 條第2 項第1 款甚明，被告施用上開毒品，核其所
    為，係違反毒品危害防制條例第10條第1 項施用第一級毒品
    罪。被告施用第一級毒品前持有第一級毒品之行為，本應論
    以持有之罪，惟該次持有毒品之低度行為為其後施用毒品之
    高度行為所吸收，不另論罪。被告有如事實欄所示之前案紀
    錄之事實，有上開前案紀錄表可參，其受有期徒刑執行完畢
    後，5 年內故意再犯本件有期徒刑以上之罪，為累犯，應依
    刑法第47條第1 項之規定，加重其刑。爰審酌被告經觀察勒
    戒、強制戒治及刑之執行後，均未戒絕毒品，另再施用毒品
    ，顯見其自制力不足，無法擺脫毒品，故應藉由刑罰之執行
    ，以收教化之功能，並參以被告犯後坦承施用毒品犯行，所
    犯係自傷行為，尚未害及他人，及被告施用第一級毒品1 次
    等一切情狀，量處如主文所示之刑，以資懲儆。
  (四)扣案海洛因2 包，確係第一級毒品海洛因（均含包裝袋，驗
    後淨重各為0.18公克、2.07公克）之事實，有法務部調查局
    99年4 月19日調科壹字第09923008720 號濫用藥物實驗室鑑
    定書在卷可參，因係屬毒品，且該包裝袋亦與毒品難以析離
    ，應視為毒品，爰均依毒品危害防制條例第18條第1 項前段
    ，宣告沒收銷燬之。另送驗如有耗損，因已滅失，爰不宣告
    沒收銷燬之。另扣案之注射針筒7 支（含已使用之2 支、未
    使用之5 支），其中未使用之5 支部分，係被告所有供預備
    施用本件毒品所用之物；其中已使用之2 支，係被告所有供
    施用本件毒品所用之物等情，業據被告供明在卷，爰均依刑
    法38條第1 項第2 款之規定，宣告沒收之。至扣案行動電話
    部分，因與本案無關，爰不宣告沒收之。
據上論斷，應依刑事訴訟法第273 條之1 第1 項、第299 條第1
項前段，毒品危害防制條例第10條第1 項、第18條第1 項前段，
刑法第11條、第47條第1 項、第38條第1 項第2 款，判決如主文
。
本案經檢察官陳妍萩到庭執行職務。
中    華    民    國    99    年     5    月   31   日
                  刑事第十庭    法  官  方百正
以上正本證明與原本無異。
如不服本判決應於收受判決後10日內向本院提出上訴書狀。
中    華    民    國    99    年    5     月    31    日
                                書記官  陳莉庭
附錄法條：
毒品危害防制條例第10條
施用第一級毒品者，處 6 月以上 5 年以下有期徒刑。
施用第二級毒品者，處 3 年以下有期徒刑。

司法院資訊處製作；財團法人民間司法改革基金會備份。
